臺灣嘉義地方法院民事判決　　　　　　　 96年度訴字第338號
原　　　告　丙○○○
訴訟代理人　甲○○
被　　　告　乙○○
上列當事人間損害賠償事件，本院於民國96年11月1日言詞辯論
終結，判決如下：
    主  文
被告應給付原告新台幣貳拾萬元。
原告其餘之訴駁回。
訴訟費用新台幣壹萬貳仟玖佰元，由被告負擔新台幣仟元，餘
由原告負擔。
本判決原告勝訴部分得假執行。但被告如以新台幣貳拾萬元為
原告預供擔保，得免為假執行。
原告其餘假執行之聲請駁回。
    事實及理由
壹、原告起訴主張：其為車號C4-9651號車輛之車主，該車停放
    在嘉義市鎮168號。該址於民國95年4月22日因被告不慎
    而發生火警，致上開車輛遭燒燬，此經鈞院95年度易字第37
    1號刑事判決在案。上開車輛因遭燒燬而不堪使用，已於96
    年4月27日申請報廢。按因故意或過失，不法侵害他人權利
    者，負損害賠償責任，民法第184條第1項前段定有明文，爰
    提起本訴請求被告負賠償責任等語，並聲明：被告應給付原
    告新台幣（下同）1,000,000元；訴訟費用由被告負擔；原
    告願供擔保，請准宣告假執行。
貳、被告則辯稱：上開車輛為西元1999年出廠之老舊車輛，火災
    時之折舊價值即不高，原告主張受有損害1,000,000元，顯
    無依據。並聲明：原告之訴駁回；訴訟費用由原告負擔；如
    受不利判決，願供擔保請准宣告免為假執行。
、本件依民事訴訟法第270條之1第1項第3款規定，整理並協議
　　兩造不爭執事項暨簡化爭點為：
一、兩造不爭執之事項
  (一)車牌號碼C4-9651號小客貨車（下稱系爭車輛）為原告所有
    ，於95年4月22日停放在嘉義市鎮168號時，因該處發生
    火災而遭燒毀。
　(二)嘉義市鎮168號由原告胞弟甲○○、被告及訴外人周金
    雄共同使用，其中被告自91年7月起在該處經營益新油漆行
    ，被告於95年4月22日上午10時20分許離開上址時，因遺留
　　該火源而引燃易燃物並延燒上址，並燒燬原告所有停放上址
  　之系爭車輛。被告所犯失火罪，經本院95年度易字第371號
    判決有期徒刑4月，並經臺灣高等法院臺南分院96年度上易
    字第100號判決駁回上訴確定。
二、經兩造協議簡化之爭點
　(一)系爭車輛於失火時之市價為何？
　(二)原告請求被告賠償車輛損失1,000,000元，是否有理由？
肆、本院得心證之理由：
一、原告主張被告在嘉義市鎮168號經營益新油漆行，於95
    年4月22日上午10時20分許離開上址時，因遺留該火源而引
    燃易燃物並延燒上址，並燒燬停放在該處之系爭車輛之事實
    ，為被告於最後言詞辯論時所不爭執。本院參諸證人周金雄
    於臺灣高等法院臺南分院96年度上易字第100號刑事案件結
    稱：火災發生後，持續聽到巨響及爆炸聲響後，至外部查看
    ，發現隔壁上升油漆行倉庫，整間冒出黑煙，並向我住處延
    燒等語；另證人甲○○於該案原審亦證稱：到現場時北半邊
    還在燒、還沒燒到我經營的上升油漆行及周金雄經營的明翰
    不鏽鋼行等語。另觀諸刑事卷宗內所附火災原因調查報告書
    附件之照片，益新油漆行屋頂火焰、濃煙猛烈竄出，烤漆鋼
    板屋頂嚴重變形、變色（如照片編號11、12）、倉庫內部燒
    燬情形，以中間偏北側辦公鐵桌附近最為劇烈、嚴重，鄰近
    置放油漆、工具等物嚴重燒損，直上方屋頂鋼架、鋼板劇烈
    燒烤變形、變色（詳警卷照片編號11、12、51至85頁），足
    見嘉義市鎮168號鐵皮屋燒燬情形，以益新油漆行所在
    處最為劇烈嚴重（詳警卷照片編號51至77頁），佐以該處火
    焰、濃煙竄出、鐵皮內部火光通紅（詳警卷照片編號4至14
    頁），顯示該處火勢最猛烈，其南側緊鄰上升油漆行、明翰
    不銹鋼行內部燒燬情形由北向南依序遞減，明顯較益新油漆
    行處輕微（詳警卷照片編號31至50頁）。綜上事證，觀諸火
    災現場火勢及延燒方向、火災搶救時燃燒情形、現場物品燒
    熔情狀等情，本件起火地點，應為嘉義市鎮168號鐵皮
    屋北側益新油漆行無疑。
二、又被告供陳起火當日益新油漆行倉庫內音響並未插電，且自
    警卷內現場照片觀之，起火處附近辦公鐵桌上方置放音響主
    機未插電源，西南側緊鄰鋼架上設置電源配線及插座，插座
    並無使用任何電器設備，檢視電源配線呈現熔痕端點現象，
    經嘉義市消防局採證、會封後，送消防署實施證物鑑定分析
    ，鑑定結果顯示該電源配線熔痕與熱熔痕相似，足見係受火
    流燃燒高溫造成現象，與電線短路呈現通電痕不同，故尚無
    積極證據，足認顯係因電源配線絕緣不良起燃可能性，有上
    揭該署95年6月8日消署調字第0950900183號函附火災證物鑑
    定報告書附於前開刑事卷內足參。而起火處既以益新油漆行
    偏北側辦公鐵桌附近最為劇烈嚴重，佐以被告於前揭刑事案
    件中自陳益新油漆行內並無炊煮工具，蚊香、音響未插電等
    語，且附近未發現其他可供起火源因素，綜上研判，起火原
    因以遺留火種醞釀起燃可能性，應為可採。且本件經消防署
    鑑定、嘉義市消防局調查結果及嘉義市消防局95年9月13日
    嘉市消調字第0950007965號函覆內容，就起火地點、起火點
    ，亦均為相同認定，有上揭火災原因調查報告書、鑑定報告
    書及前開嘉義市消防局函附於刑事案件可稽，益證本件起火
    原因為遺留火源所引起。
三、參以被告於刑事件審理已自承平時在益新油漆行內放置噴漆
    、調和漆、平時有抽煙習慣，於火災當日上午，至益新油漆
　　行後，於上午10時20餘分離開等語，核與刑事案件內所附火
  　災原因調查報告書之照片顯示噴漆、調和漆位置及抽煙照片
    等情相符，另被告多次在倉庫內抽菸，且自外面即可看到等
    情，迭為證人甲○○及周金雄於刑事案件中結證在卷。再證
    人甲○○於刑事案件警詢調查時供稱：火警當時，曾詢問被
    告於當日進入該倉庫內是否有抽煙，被告當時回答說有抽煙
    ，但有將煙蒂熄滅等語，而被告對火災當日是否曾對證人甲
    ○○為前揭陳述僅供稱：我對甲○○說，如我有抽菸的話，
    我會以腳踏熄云云，惟被告於火災當日，對此攸關火災責任
    關鍵質詢，並未直接否認，反以迂迴方式避重就輕，益徵被
    告情虛之實。綜上所述，被告遺留抽煙煙蒂成為火源，遇噴
    漆、調和漆引燃延燒物品，致嘉義市鎮168號房屋及停
    放該處之系爭車輛遭焚燬等情，應堪認定。且被告所涉失火
    罪，亦經本院95年度易字第371號判處有期徒刑4月，並經臺
    灣高等法院臺南分院96上易字第100號駁回上訴確定，業經
    本院調閱上開刑事卷宗核閱無訛。
四、又參諸消防署頒布「公共危險物品及可燃性高壓氣體設置標
    準暨安全管理辦法」附表，甲苯屬易燃性液體第一石油類，
    而噴漆、調和漆屬油性油漆，主要成份為合成樹脂及一定種
    類相當含量之稀釋劑調配製造而成，該稀釋劑常為易燃之芳
    香烴有機溶劑，如甲苯即屬之，上開有機溶劑於蒸發過程中
    會產生爆炸等危害因子，是噴漆、調和漆易燃性主要來自其
    內含稀釋劑，有消防署95年9月1日消署調字第0950019950號
    函附於前開刑事案件可憑。而被告經營油漆販售業務多年，
    是其對於應遵守上開規定，自應知之甚稔，被告明知其火災
    現場為置放大量噴漆、調和漆倉庫，應注意油漆行處所置放
    調和漆、噴漆等物，含有甲苯易燃性液體，倘遇靜電、火花
    、火焰或其他火源，有點燃燒燬住宅之危險，原應注意嚴禁
    攜帶、遺留如煙蒂火源入內等消防安全，以防止火災發生，
    而被告該日上午離去時，關閉鐵門、無人在內看守，應能注
    意於無人監看密閉空間，倘有遺留火源，易引燃噴漆、調和
    漆致生火災，而依該日上午被告自行關門、駕車離去情狀觀
    之，並無不能注意情事，詎其對現場是否遺留如煙蒂火源，
    未詳細檢查而疏於注意，致其抽煙後棄於鐵製辦公桌附近煙
    蒂，因未完全踩熄致引燃噴漆、調和漆易燃性液體，延燒嘉
    義市鎮168號房屋物品及停放在該處之系爭車輛，足見
　　被告於本件事故，確有違反上述注意義務過失至明。又系爭
  　車輛因本件火災遭延燒焚燬，已不堪使用，業據原告提出系
    爭車輛申請報廢之汽車車輛異動登記書、焚燬後之照片附卷
    足憑（詳本院卷第14、34頁），則被告過失行為與系爭車輛
    燒燬結果間，顯具有相當因果關係，亦堪認定。
五、按因故意或過失，不法侵害他人之權利者，負損害賠償責任
　　，民法第184條第1項前段定有明文。系爭車輛既因被告過失
  　行為而遭燒燬，則原告請求被告負賠償責任，即屬有據。又
    系爭車輛出廠年月為西元1999年11月、廠牌為慶眾、型式為
    7DC2L3-7B、車身式樣為廂式客貨車、汽缸容量為2792CC，
    顏色為銀色，且於95年4月27日申請報廢等情，業據原告提
    出系爭車輛申請報廢之汽車車輛異動登記書、汽車新領牌照
    登記書為證（詳本院卷第14、15頁），並有交通部公路總局
    嘉義區監理所嘉義市監理站96年10月9日嘉監義一字第09601
    08106號函檢附之汽車新領牌照登記書及汽車異動歷史查詢
    在卷可參（詳本院卷第54至56頁）。本院以系爭車輛之前揭
    資料函詢該車於95年4月間之二手車市價約為若干？經雲林
    縣汽車商業同業公會鑑定結果，系爭車輛之二手車市價約為
    230,000元一情，有該會96年10月25日雲縣汽商會字第67號
    函檢附之車輛鑑價證明書在卷可按（詳本院卷第62、63頁）
    。則本件火災事故發生時，系爭車輛當時市價為230,000元
    一節，堪以認定。原告雖辯稱鑑定之市價過低，並提出其自
    雜誌及網站上列印之車價資料，惟觀諸其提出之車輛資料上
    所載之車輛配備與系爭車輛配備是否完全一致，已屬不明，
    更遑論車輛資料上所載之出廠年份與系爭車輛之出廠年份又
    非相同，故其所提車輛資料上所載之車價，尚非可採。被告
    則辯稱系爭車輛鑑定之二手車價格過高，應以車輛折舊價格
    計算云云，惟查，以折舊方式計算價格，係因損害填補原則
    乃在填補被害人之損害，而非使被害人獲致超過其財產上損
    害之給付，因此，在車輛受損但仍得繼續使用之情況下，如
    以新零件更換舊零件，自須計算該零件折舊後之價格，然倘
    若車輛遭損害後，已不堪再繼續使用者，則被害人所受損害
    應為該車輛受損害時所換算之市價。查系爭車輛於95年4 月
    22日遭大火延燒後，因高溫焚燒致車身車體全部毀損，已完
    全不堪使用，無法以更換零件之方式繼續使用等情，此有原
    告提出系爭車輛遭焚燬之照片在卷可佐。揆諸前揭說明，原
    告所受損害，應為系爭車輛於火災當時換算之市價，被告辯
    稱應以車輛折舊價格計算原告之損失云云，無足憑採。
伍、綜上所述，原告所有之系爭車輛遭焚毀不堪使用，既係因被
    告過失行為所致，且系爭車輛於火災時之市價經鑑定為230,
    000元，則原告依侵權行為之法律關係，請求被告賠償230,0
    00元，為有理由，應予准許，逾此部分請求，為無理由，應
    予駁回。
陸、本判決原告勝訴部分未逾500,000元，依民事訴訟法第389條
    第1項第5款規定，爰依職權宣告假執行。被告陳明願供擔保
    ，聲請免為假執行，核無不合，爰酌定相當擔保金額併准許
    之；至原告敗訴部分，其假執行之聲請已失所附麗，應併予
    駁回。
柒、按法院為終局判決時，應依職權為訴訟費用之裁判，民事訴
    訟法第87條第1項定有明文。本件第一審裁判費10,900元、
    鑑定費用2,000元，共計12,900元。本院依兩造勝敗比例酌
    定訴訟費用負擔如主文第三項所示。
捌、本件判決結果已臻明確，兩造其餘攻擊防禦方法及舉證，經
    本院斟酌後，認與判決結果無影響，爰不一一論述，供此敘
    明。
玖、據上論結，本件原告之訴為一部有理由，一部無理由，依民
    事訴訟法第79條、第389條第1項第5款、第392條第2項、第3
    項，判決如主文。
中　　華　　民　　國　　96　　年　　11　　月　　15　　日
                  民二庭法　官　林中如
以上正本係照原本作成
如對本判決上訴須於判決送達後20日內向本院提出上訴狀
中　　華　　民　　國　　96　　年　　11　　月　　15  　日
                        書記官　林柑杏
